臺灣新竹地方法院民事判決　　　　　　　 95年度再易字第5號
再審原告　　乙○○
再審被告　　龍庭大樓公寓大廈管理委員會
法定代理人　甲○○
上列當事人間給付管理費事件，再審原告對於本院於民國九十五
年十月十一日所為九十四年度簡上字第八三號確定判決提起再審
之訴，本院判決如下：
    主      文
再審之訴駁回。
再審訴訟費用由再審原告負擔。
    事實及理由
一、本件再審之訴意旨略以：依司法院大法官釋字第二七七號解
    釋之旨，確定判決有消極不適用法規而顯然於判決有影響者
    ，自屬民事訴訟法第四百九十六條第一項第一款所稱適用法
    規顯有錯誤，本院九十四年度簡上字第八三號確定判決（下
    稱原確定判決）於認定事實及適用法規有如下符合民事訴訟
    法第四百九六條第一項第一款、第九款及第十三款之再審事
    由，為此提起本件再審之訴：
  (一)、民國八十五年一月五日龍庭大樓公寓大廈（下稱龍庭大樓
      ）第一次區分所有權人會議（下稱系爭會議）係由起造人
      建國建設股份有限公司（下稱建國公司）襄理李復順召開
      ，其非法定召集權人，且開會通知書上亦未載明召集人之
      名義，且會議紀錄對召集人之載明亦有二不同版本，按依
      修正前公寓大廈管理條例第二十五條及第二十六之規定，
      第一次區分所有權人會議之召集方式有二種，一為「由區
      分所有權人互推一人為召集人」、另一為「起造人有數人
      時，應互推一人為之」，惟查，龍庭大樓之區分所有權人
      或起造人皆為數人，故僅由起造人建國公司襄理李復順擔
      任系爭會議之召集權人自非適法，則無召集權人所召集之
      系爭會議亦非合法，從而，依系爭會議制訂之規約及組織
      之再審被告亦與法未合而不備當事人能力。
  (二)、系爭會議之召開，不僅召集權人從缺，會議紀錄上亦乏會
      議紀錄者之簽名，而會議紀錄中亦乏規約，另系爭會議之
      會議紀錄亦無依修正前公寓大廈管理條例三十二條之規定
      於十五日內交龍庭大樓各區分所有權人閱覽之，且系爭會
      議召開時，甚且出現傅政敏冒簽「傅黃美惠」而出席系爭
      會議之情事，原審對此僅推論委託出席者之委託書可於現
      場委託，進而認定系爭會議之召開上開情事，實有未洽，
      況系爭會議皆已違反修正前公寓大廈管理條例第二十六條
      、第二十七條第一項、第三十一條第一項等規定。
  (三)、又系爭會議存有之上述瑕疵，再審原告亦係自法院訴訟程
      序進行中，始一一知曉，原審認再審原告未即時異議，容
      有未恰，蓋系爭會議之召集已屬非法且再審被告組織之合
      法性亦有疑義，則再審原告如何即時異議？
  (四)、另龍庭大樓之停車費經原審認定係以每位每月新臺幣（下
      同）五百元作為計算標準，惟查，存查於新竹市東區區公
      所之會議紀錄，對於停車費之計算標準卻為每位每月一百
      五十元，則原審之認定尚乏所據。
  (五)、另再審原告之訴訟代理人，確係因病不克出席原審言詞辯
      論程序，況出席法院言詞辯論程序非一般社交活動，原審
      對此未加詳究，逕以一造辯論判決，顯有偏頗之虞。
  (六)、末原審判命再審原告如數給付管理費，理由為管理費為維
      持再審被告運作之正常，然再審被告對於管理龍庭大樓存
      有安全及消防上之缺失，何以能要求再審原告給付管理費
      予組織不合法且又未善盡管理責任之再審被告。
  是原審有民事訴訟法第四百九十六條第一項第一款「適用法規
  顯有錯誤」、第九款「為判決基礎之證物係偽造或變造者」第
  十三款「當事人發現未經斟酌之證物或得使用該證物」所定之
  再審事由，且因其自知悉前述再審事由時起，未超過三十天即
  提起本件再審之訴及聲請再審，程序上亦無不合，並聲明請求
  ：(1)原審判決廢棄；(2)再審被告之訴駁回；(3)訴訟費用由再審
  被告負擔。
二、按有民事訴訟法第四百九十六條第一項所列各款情形之一者
    ，得以再審之訴對於確定終局判決聲明不服。但當事人已依
    上訴主張其事由或知其事由而不為主張者，不在此限。民事
    訴訟法第四百九十六條第一項定有明文。又按再審之訴顯無
    再審理由者，得不經言詞辯論，以判決駁回之。民事訴訟法
    第五百零二條第二項亦明文規定在案。另最高法院二十九年
    度上字第一００五號判例：「民事訴訟法第四百九十二條第
    一項第十一款（現行法第四百九十六條第一項第十三款）所
    謂當事人發見未經斟酌之證物，係指前訴訟程序事實審之言
    詞辯論終結前已存在之證物，因當事人不知有此，致未經斟
    酌，現始知之者而言。若在前訴訟程序事實審言詞辯論終結
    前，尚未存在之證物，本無所謂發見，自不得以之為再審理
    由。」乃為促使當事人在前訴訟程序事實審言詞辯論終結前
    ，將已存在並已知悉而得提出之證物全部提出，以防止當事
    人於判決發生既判力後，濫行提起再審之訴，而維持確定裁
    判之安定性，與憲法並無牴觸。（司法院大法官會議釋字三
    五五號解釋參照）。末所謂證物確係偽造或變造，則又以其
    偽造或變造經宣告有罪之判決已確定，或其刑事訴訟不能開
    始或續行，非因證據不足者為限。此乃因再審係對確定裁判
    之非常救濟程序，影響法秩序之安定，故對其提起要件應有
    所限制。
三、經查：
  (一)、本院於九十五年十月十一日作成之九十四年度簡上字第八
      三號判決係屬不得上訴之判決，該判決於九十五年十月十
      一日即已確定之情，已據調取前該事件卷宗查明無訛，再
      審原告於九十五年十一月七日提起本件再審之訴，未逾三
      十日之不變期間，先予敘明。
  (二)、而再審原告於前述事實及理由欄一所主張(一)、(二)、(三)、(六)
      等再審事由，已於原確定判決之上訴程序主張，並經原確
      定判決詳為論述何以不予採納，是再審原告以此提起再審
      之訴顯無理由。
  (三)、再審原告於前述事實及理由欄一(四)，主張據新竹市東區區
      公所檢送到院之系爭會議之會議紀錄，發現該會議紀錄上
      明訂停車位每位每月收管理費一百五十元，是本院九十四
      年度簡上字第八三號確定判決以每一停車位每月五百元計
      算管理費，顯有錯誤云云，惟查，就再審原告所主張之該
      份新竹市東區區公所檢送到院之會議紀錄（即議事錄），
      雖據其於原確定判決之言詞辯論終結前提出，但業經原確
      定判決加以斟酌（詳原確定判決理由欄三(二)５所示），且
      該議事錄並未經刑事確定判決認有偽造或變造之情，則揆
      諸首開說明，再審原告以此主張原確定判決存有民事訴訟
      法第四百九十六條第九款及第十三款之再審事由，亦屬無
      理由。
  (四)、另再審原告於前述事實及理由欄一(五)，主張其訴訟代理人
      係有正當理由而不克出席言詞辯論程序，原確定判決竟認
      再審原告之訴訟代理人無正當理由未到庭而為一造辯論判
      決，而以此提起再審之訴。查再審原告於九十五年九月七
      日以其訴訟代理人罹患急性肝炎及腎結石而請求改期，經
      原審將原定九十五年九月十三日審理期日取消延至同年月
      二十七日，再審原告雖再以訴訟代理人所患疾病未完全康
      復而請求再次改期，然再審原告訴訟代理人於九十五年九
      月十三日回診時肝功能已大幅改善，可從事正常社交活動
      一節，業經行政院衛生署新竹醫院以九十五年九月二十二
      日新醫歷字第０九五０００六九三二號函函覆在案（見九
      十四年度簡上第八三號卷第一九三頁），是再審原告之訴
      訟代理人於九十五年九月二十七日審理期日係無正當理由
      而未到庭，原審因此一造辯論而為判決，並無違誤之處，
      再審原告以此為理由提起再審，並無理由。
  (四)、綜上所述，再審原告針對本院九十四年度簡上字第八三號
      確定判決提起再審之訴，雖於程序上符合三十日之不變期
      間，然其所主張之再審事由，均顯係無理由。
五、據上論結，本件再審之訴無理由，爰依民事訴訟法第五百零
    二條第二項、第七十八條，裁定如主文。
中　　華　　民　　國　　96　　年　　1 　　月　　26　　日
                民事第二庭  審判長法  官  楊明箴
                                  法  官  彭淑苑
                                  法  官  黃美盈
以上正本係照原本做成。
如對本判決上訴，須於判決送達後二十日內向本院提出上訴狀（
需附繕本）。
中　　華　　民　　國　　96　　年　　1 　　月　　26　　日
                                  書記官　鍾佩芳
